【裁判字號】    98,抗,113
【裁判日期】    980803
【裁判案由】    停止執行
【裁判全文】
臺灣高等法院高雄分院民事裁定           98年度抗字第113號
抗  告  人  甲○○
            乙○○
上列抗告人因與相對人丁○○等6 人間分割共有物強制執行事件
，對於民國98年3 月31日臺灣高雄地方法院98年度審聲字第127
號所為准予供擔保停止執行之裁定提起抗告，本院裁定如下：
    主  文
抗告駁回。
抗告程序費用新台幣壹仟元由抗告人負擔。
    理  由
一、抗告意旨略以：(一)強制執行程序開始後，若經提起異議之訴
    ，依強制執行法第18條第2 項規定，法院因必要情形或依聲
    請定相當並確實之擔保，固得為停止強制執行之裁定。惟是
    否有必要停止執行程序，法院仍應就個案具體認定之，非一
    經提起異議之訴，即應准予供擔保停止執行。原裁定既未敘
    明有何必要情形，且未審酌加計第三審1 年審判期間，逕予
    預估訴訟期間3 年，亦未查明抗告人因停止執行可能遭受損
    害之數額及說明其核定擔保金額之憑據，遽准相對人供擔保
    新台幣（下同）22萬元後，停止本件強制執行程序，於法不
    合。(二)系爭執行事件所據之執行名義為原審法院89年訴字第
    2038號分割系爭高雄縣茂林鄉○○段243 地號共有土地（下
    稱系爭土地）之判決，該土地於訴訟程序中已經地政機關測
    量，兩造對於測量結果，均無意見，相對人並於上訴審撤回
    對該判決之上訴而確定，及本件強制執行程序中，再次經執
    行法院囑託地政機關測量，確定分割後同段243 號、243 之
    1 號2 筆土地間之界址，相對人丙○之地上物確坐落在抗告
    人所分得之同段243 號土地上，屬應拆除點交之範圍。是則
    ，在地政機關未依規定程序重新實施地籍測量前，仍應依已
    確定之地籍為認定，相對人再爭執地籍測量有誤，顯係有意
    阻撓強制執行程序之進行，而無准予停止之必要。(三)相對人
    依強制執行法第14條第1 項規定提起債務人異議之訴，其異
    議原因事由應發生在前訴訟言詞辯論終結後者，始得主張之
    。惟相對人所據之「耕作權登記」、「地籍測量錯誤」等事
    由，均發生在該分割共有物事件判決確定之前，其異議之訴
    ，顯無理由等語，認原裁定為有違誤，請求予以廢棄，駁回
    相對人之聲請。
二、按關於分割共有物之裁判，執行法院固得依強制執行法第
    131 條前段之規定，將各共有人分得部分點交之，惟此乃強
    制執行法為配合民法第824 條第2 項及第3 項規定，以減輕
    訟累所為之規定。關於交付土地部分，因非分割共有物訴訟
    之標的，且未經裁判，自無既判力可言。倘依法應點交之共
    有人對於得依法請求點交之共有人有妨礙點交之實體法上法
    律關係存在，而該法律關係又未經法院於分割共有物訴訟中
    為實體權利存否之判斷者，揆諸強制執行法第14條第2 項之
    立法旨趣，應認債務人得就實體上權利存否之爭執，提起異
    議之訴，以維護其權益（最高法院88年度台上字第557 號判
    決參照）。
三、相對人提起債務人異議之訴，其理由略以：(一)訴外人嚴文里
    違法虛報耕作權而取得系爭土地所有權2 分之1 ，抗告人向
    其虛偽買受、取得土地應有部分後，亦無耕作之事實；嚴文
    里與抗告人間買賣及所有權移轉登記行為，均違反法律強制
    規定而自始無效，抗告人並未取得系爭土地所有權，非共有
    人；(二)系爭土地於分割共有物確定後，與鄰地間發生界址不
    明之糾紛，於該糾紛解決前，不宜逕依該確定判決點交分割
    之土地予抗告人等語。經查，上開異議理由(一)，固屬系爭分
    割共有物事件判決確定前之事由，惟按之上開說明，乃妨礙
    點交之實體法上法律關係，該法律關係既未經法院於分割共
    有物訴訟中為實體權利存否之判斷，應認相對人仍得就實體
    上權利存否之爭執，提起異議之訴，以維護其權益。至於異
    議理由(二)，據相對人主張之事實，係系爭土地分割後，始與
    鄰地間發生界址不明之糾紛，並提出美濃地政事務所98年2
    月16日函，稱：「多納段243 、244 、252 號等地號間地籍
    與實地界址不符」；「當事人一致指認之界址及使用現況確
    與地籍有相當出入，疑似第一次測量與登記所致」；「本案
    疑義茲涉原始測量登記、清理、設定耕作權、…等程序」等
    語為憑，確涉及經界不明之情況，而足以影響抗告人請求點
    交土地之位置，則相對人據為提起債務人異議之訴之事由，
    亦合於強制執行法第14條第2 項規定之旨。從而，應認本件
    無抗告人所稱異議原因事由應發生在前訴訟言詞辯論終結後
    者始得主張之情，且有停止執行以待債務人異議之訴確定之
    必要。
四、次按法院依強制執行法第18條第2 項定擔保金額而准許停止
    強制執行之裁定者，該項擔保固係備供債權人因停止執行所
    受損害之賠償，其數額應依標的物停止執行後，債權人未能
    即時受償或利用該標的物所受之損害額，或其因另供擔保強
    制執行所受之損害額定之，非以標的物之價值或其債權額為
    依據；又其擔保金額之多寡應如何認為相當，原屬於法院職
    權裁量之範圍，如已斟酌債權人因停止執行所應受之損害，
    自非當事人所可任意指摘（最高法院91年度台抗字第429 號
    、92年度台抗字第574 號裁判參照）。相對人提起本件債務
    人異議之訴，經原審依系爭土地公告現值計算相對人應點交
    予抗告人土地之價值約為146 萬7900元，其訴訟標的價額低
    於法定上訴第三審150 萬元金額，應不得上訴第三審法院，
    是則原裁定審酌系爭土地之價值、估算訴訟期間約3 年，並
    抗告人不能即時受點交運用土地可能受之損害等情事，酌定
    擔保金額22萬元（相當於按年息百分之5 計算之金額），核
    無不合。抗告人指摘原裁定不當，求予廢棄改為駁回相對人
    之聲請，為無理由，應予駁回其抗告。
據上論結，本件抗告為無理由，依強制執行法第30條之1 ，民事
訴訟法第495 條之1 第1 項、第449 條第1 項、第95條、第78條
、第85條第1 項，裁定如主文。
中    華    民    國    98    年    8     月    3     日
                            民事第一庭
                                審判長法官  黃金石
                                法      官  林健彥
                                法      官  謝肅珍
以上正本證明與原本無異。
本件不得再抗告。
中    華    民    國    98    年    8     月    3     日
                                書  記  官  馬蕙梅


司法院資訊處製作；財團法人民間司法改革基金會備份。
